【裁判字號】    94,訴,3449
【裁判日期】    951228
【裁判案由】    私運貨物進口
【裁判全文】
臺北高等行政法院判決
                                      94年度訴字第3449號
原      告  甲○○
被      告  財政部基隆關稅局
代  表  人  陳天生(局長)
上列當事人間因私運貨物進口事件，原告不服財政部中華民國94
年9月16日台財訴字第09400253960號訴願決定，提起行政訴訟。
本院判決如下：
    主  文
原告之訴駁回。
訴訟費用由原告負擔。
    事  實
壹、事實概要：
    緣被告於民國（以下同）93年2月2日接獲密報，配合臺灣基
    隆地方法院檢察署（以下簡稱基隆地檢署）主任檢察官指揮
    相關調查人員，自MING EARTH輪07航次進口重櫃WFHU000000
    0（船隻掛號0000000、艙號第5010）號所承載內裝貨物"CE-
    RAMIC WARE"之部分棧板底部夾層查獲75塊（每塊毛重約400
    公克）海洛因磚（涉案貨物當場點交基隆地檢署）。經查本
    案涉案之主謀為原告及江念祖二人，並業經臺灣基隆地方法
    院（以下簡稱基隆地院）、臺灣高等法院（以下簡稱高院）
    及最高法院依毒品危害防制條例第4條第1項運輸、販賣第一
    級毒品及懲治走私條例第2條第1項私運管制物品進口之規定
    判處無期徒刑確定在案；被告以其有私運進口一級毒品海洛
    因磚之行為，危害國內治安至鉅，從重論處，爰依海關緝私
    條例第36條第1項規定，處原告貨價3倍之罰鍰計新臺幣（以
    下同）100,421,280元 （涉案貨物業經刑事法院宣告沒收銷
    燬之，被告為免重復沒入，未併予沒入涉案貨物）。原告不
    服，申請復查，未獲變更，提起訴願，遭駁回後，遂向本院
    提起行政訴訟。
貳、兩造聲明：
一、原告聲明：求為判決訴願決定及原處分均撤銷，另命被告為
    原告免罰之處分（原告於起訴狀訴之聲明欄內雖未明載併請
    撤銷訴願決定，惟綜觀起訴意旨，原告就訴願決定亦表不服
    ，而有併請撤銷之意）。
二、被告聲明：求為判決駁回原告之訴。
、兩造爭點：
    被告以原告與訴外人江念祖共同私運毒品進口，爰依海關緝
    私條例第36條第1項規定，處原告貨價3倍之罰鍰計100,421,
    280元，有無違誤？
一、原告陳述：
(一)、訴願決定援引改制前行政法院49年度判字第31號判例：「…
    私運貨物進口行為人不問為貨物所有人抑持有人，均應處罰
    」之意旨，並援引59年度判字第 410號判例：行政爭訟事件
    不受刑事判決認定事實之拘束」。惟，本案之刑事案件經最
    高法院94年度台上字第4255號判決：「…似徵甲○○在李蕙
    朱於同年一月底告知依莉公司將向警告發本案之前，已透過
    林根江向任職於刑警局之張意唐檢舉本件走私毒品之事。…
    」原告早已中止此項行為。
(二)、卷內證人王實操、李蕙朱亦證明原告無法領取該貨物，則本
    案顯已有他人介入。被告援引上揭改制前行政法院判例，恐
    與事實不合，蓋原告非貨物持有人或所有人。又，原告於貨
    物未起運前，已向刑警局自首，中止此項行為，被告不查，
    仍以完稅價格之3倍處罰原告，顯與事實有違。
(三)、江念祖為實際出資 570萬元之人，被告逕論原告與江念祖共
    同持有或所有人？皆與卷證不合。
(四)、綜上所述，原告之訴有理由，爰請判決如原告訴之聲明。
二、被告陳述：
(一)、按私運貨物進口、出口或經營私運貨物者，處貨價1倍至3倍
    罰鍰，為海關緝私條例第36條第 1項所明定。本案依據刑事
    法院第一、二審判決認定之事實，原告及江念祖 2人均為本
    案艙單報列收貨人憲將有限公司在台灣地區之聯絡人，且為
    全案真正走私幕後主使者；從而被告以原告與江念祖併列為
    本案受處分人，依上述規定論處，與法應無不合。
(二)、最高法院94年度台上字第4255號判決主文「原判決撤銷，發
    回臺灣高等法院」之理由二後段「…如果無誤，似徵…」等
    情，並非肯定之詞，僅係有條件推斷之語，不足據以推翻原
    告主謀私運進口一級毒品海洛因磚，危害國內治安之事實；
    況本案係依照海關緝私條例所為處分之行政罰，並無中止犯
    與未遂犯之規定，此與刑事犯之性質不同，亦不以構成刑法
    上之犯罪為前提條件（改制前行政法院71年度判字第21號判
    決參照）。又查本案毒品海洛因磚，係自MING EARTH輪第07
    航次載運進入國境卸放於基隆港西16號碼頭之重櫃WFHU0886
    12所承載內裝貨物"CERAMIC WARE"之部分棧板底部夾層內查
    獲，從而原告刑事上縱有自首中止此項行為之意圖，亦不能
    推翻原告自國外私運毒品夾藏進口入境之事實，而解免其違
    反海關緝私條例第36條第1項規定所應負私運貨物之責任。
(三)、本案被告係以原告、江念祖共同私運貨物進口，依海關緝私
    條例第36條第 1項規定處分之案件；並非渠所稱以原告與江
    念祖共同持有或所有人為處分之依據，此就被告所核發之93
    年第00000000號處分書之「本案事實」欄、「理由及其法令
    依據」欄所載說明，可資印證。
(四)、綜上所述，本件訴願決定、復查決定及原處分，認事用法，
    洵無不合，原告之行政訴訟無理由，爰請判決如被告答辯之
    聲明。
    理  由
一、按「原告之訴，依其所訴之事實，在法律上顯無理由者，行
    政法院得不經言詞辯論，逕以判決駁回之。」行政訴訟法第
    107條第3項定有明文。又按「私運貨物進口、出口或經營私
    運貨物者，處貨價1倍至3倍之罰鍰。」為海關緝私條例第36
    第1項所明定。
二、本件被告於93年2月2日接獲密報，配合基隆地檢署主任檢察
    官指揮相關調查人員，自MING EARTH輪07航次進口重櫃WFHU
    0000000（船隻掛號0000000、艙號第5010）號所承載內裝貨
    物"CERAMIC WARE"之部分棧板底部夾層查獲75塊（每塊毛重
    約 400公克）海洛因磚（涉案貨物當場點交基隆地檢署）。
    經查本案涉案之主謀為原告及江念祖二人，並業經基隆地院
    、高院及最高法院依毒品危害防制條例第4條第1項運輸、販
    賣第一級毒品及懲治走私條例第2條第1項私運管制物品進口
    之規定判處無期徒刑確定在案；被告以其有私運進口一級毒
    品海洛因磚之行為，危害國內治安至鉅，從重論處，爰依海
    關緝私條例第36條第1項規定，處原告貨價3倍之罰鍰計100,
    421,280元 （涉案貨物業經刑事法院宣告沒收銷燬之，被告
    為免重復沒入，未併予沒入涉案貨物），此有處分書、高院
    94年度上重更（二）字第47號刑事判決、最高法院95年度台
    上字第2194號刑事判決分別附於原處分卷、本院卷可稽。原
    告不服，循序申請復查、提起訴願及本件行政訴訟。
三、原告於本件行政訴訟中訴稱，觀諸最高法院94年度台上字第
    4255號判決內容，可知原告於貨物未起運前，已透過林根江
    向任職於刑警局之張意唐檢舉本件走私毒品之事，即已向刑
    警局自首，中止此項行為。江念祖為實際出資 570萬元之人
    ，被告逕論原告與江念祖共同持有或所有人？皆與卷證不合
    云云。惟查：
(一)、最高法院94年度台上字第4255號判決理由：「…如果無誤，
    似徵…」等情，係假設語氣，自不足據以推翻原告主謀私運
    進口一級毒品海洛因磚之事實。又本案係依照海關緝私條例
    所為之行政罰，其並無中止犯與未遂犯之規定，此與刑事犯
    之性質不同，是涉案貨物既係自MING EARTH輪第07航次載運
    進入國境卸放於基隆港西16號碼頭之重櫃WFHU088612所承載
    內裝貨物"CERAMIC WARE"之部分棧板底部夾層內查獲，在刑
    事犯上，原告縱有自首中止此項行為之情事，但在行政犯上
    ，仍不能推翻其私運毒品進口之事實，而解免其違反海關緝
    私條例第36條第1項規定所應負私運毒品進口之行政責任。
(二)、本案被告係以原告與江念祖共同私運貨物進口，而依海關緝
    私條例第36條第 1項規定處分原告與江念祖；並非以原告與
    江念祖為涉案貨物共同持有或所有人為處分之依據，此觀諸
    本案之處分書中「本案事實」欄、「理由及其法令依據」欄
    所載之內容即明。
四、綜上所述，原告之陳詞均不可採，則被告依海關緝私條例第
    36條第1項規定，處原告貨價3倍之罰鍰計100,421,280元 （
    涉案貨物業經刑事法院宣告沒收銷燬之，被告為免重復沒入
    ，未併予沒入涉案貨物）之處分，揆諸首揭規定，並無違誤
    ，復查決定及訴願決定遞予維持，均無不合。原告徒執前詞
    ，訴請撤銷訴願決定及原處分，並命被告為原告免罰之處分
    ，均無理由，應予駁回。
五、本件事證已臻明確，兩造其餘攻擊防禦方法均與本件判決結
    果不生影響，故不逐一論述，併此敘明。
據上論結，本件原告之訴顯無理由，爰依行政訴訟法第107條第3
項、第98條第3項前段判決如主文。
中    華    民    國    95    年    12    月    28    日
                  第六庭審判長法  官  吳慧娟
                              法  官  曹瑞卿
                              法  官  許瑞助
上為正本係照原本做成。
如不服本判決，應於送達後20日內，向本院提出上訴狀並表明上
訴理由，如於本判決宣示後送達前提起上訴者，應於判決送達後
20日內補提上訴理由書（須按他造人數附繕本）。
中    華    民    國    95    年    12    月    28    日
                              書記官  林苑珍


司法院資訊處製作；財團法人民間司法改革基金會備份。
